【裁判字號】    99,易緝,158
【裁判日期】    991209
【裁判案由】    詐欺
【裁判全文】
臺灣高雄地方法院刑事判決             99年度易緝字第158號
公  訴  人  臺灣高雄地方法院檢察署檢察官
被      告  劉昱宏
上列被告因詐欺案件，經檢察官提起公訴（98年度偵字第33611
號），及移送併辦（99年度偵字第10269 號），本院判決如下：
    主  文
劉昱宏幫助犯詐欺取財罪，處有期徒刑參月，如易科罰金，以新
臺幣壹仟元折算壹日。
    事  實
一、劉昱宏明知詐欺集團不法份子經常利用他人之金融帳戶獲取
    不法利益並逃避執法人員追查，且依其社會經驗，應有相當
    之智識程度可預見將其金融帳戶之存摺、印章、提款卡及密
    碼等交予不相識之人使用，有被犯罪集團利用作為詐欺取財
    犯罪之工具，仍基於縱使犯罪集團持其金融帳戶存取犯罪所
    得財物，亦不違其本意之不確定故意，於民國98年6 月18日
    至同年9 月18日間之某日，在不詳地點，將其向楠梓右昌郵
    局申設局、帳號00000000000000之帳戶（下稱郵局帳戶），
    以及合作金庫銀行港都分行申設帳號0000000000000 之帳戶
    （下稱合庫銀行帳戶）存摺、提款卡及密碼等資料，交予某
    姓名年籍不詳之成年男子使用。嗣該男子與其所屬詐欺集團
    之成員取得劉昱宏所有郵局、合庫銀行帳戶資料後，基於共
    同意圖為自己不法所有之犯意聯絡，先後為下列犯行：(一)於
    98年9 月18日11時許，撥打電話予蔣煥桂，佯稱為其友人陳
    余桃並誆以亟需用款云云，致蔣煥桂陷於錯誤，遂依指示匯
    款新臺幣（下同）15萬元至劉昱宏之郵局帳戶內，而遭提領
    一空。(二)於98年9 月18日10時許，撥打電話予蘇吳金，佯稱
    為其姪女並誆以亟需借款云云，致蘇吳金陷於錯誤，遂依指
    示匯款8 萬元至劉昱宏之合庫銀行帳戶內，而遭提領一空。
    嗣經蔣煥桂、蘇吳金發覺受騙報警處理，始悉上情。
二、案經蘇吳金高雄縣政府警察局岡山分局、臺北縣政府警察局
    中和第二分局報請臺灣高雄地方法院檢察署檢察官偵查起訴
    。
    理  由
一、按本案被告劉昱宏所犯係死刑、無期徒刑、最輕本刑為3 年
    以上有期徒刑以外之罪，其於準備程序就前揭被訴事實為有
    罪之陳述，經受命法官告知簡式審判程序之旨，並聽取其與
    公訴人之意見後，本院認無不得或不宜改依簡式審判程序進
    行之情形，爰依刑事訴訟法第273 條之1 第1 項規定，裁定
    本件由受命法官獨任進行簡式審判程序，合先敘明。
二、上開犯罪事實，業據被告於本院審理時坦承不諱，核與證人
    即被害人蔣煥桂、蘇吳金於警詢時證述之情節相符（警(一)卷
    第11-16 頁、警(二)卷第3 頁），復有被害人蔣煥桂提出之中
    和地區農會匯款申請書、被害人蘇吳金提出之合作金庫銀行
    存款憑條各1 紙、中華郵政股份有限公司高雄郵局98年10月
    1 日高營字第0982002509號函暨檢送劉昱宏之郵政存簿儲金
    立帳申請書、查詢帳戶最近交易資料各1 份、合作金庫銀行
    新開戶建檔登錄單、交易明細表各1 份等在卷可稽（警(一)卷
    第18-21 頁；警(二)卷第5-6 頁、第10頁）。故堪認被告上開
    任意性自白，確與事實相符。從而，本件事證明確，被告犯
    行洵堪認定，應予依法論科。
三、按刑法上之幫助犯，係對於犯罪與正犯有共同之認識，而以
    幫助之意思，對於正犯資以助力，而未參與實施犯罪之行為
    者而言。是以，如未參與實施犯罪構成要件之行為，且係出
    於幫助之意思提供助力，即屬幫助犯，而非共同正犯。本件
    被告提供其上開郵局、合庫銀行帳戶之存摺、提款卡及密碼
    予詐欺集團使用，使詐欺集團得基於詐欺取財之犯意，向蔣
    煥桂、蘇吳金詐取財物，此外復無證據證明被告有參與該詐
    欺取財犯行之構成要件行為，揆諸前揭說明，自應論以幫助
    犯。是核被告劉昱宏所為，係對於詐欺集團成員遂行詐欺取
    財犯行資以助力，係犯刑法第30條第1 項前段、第339 條第
    1 項之幫助詐欺取財罪。被告以1 次提供上開2 金融帳戶之
    幫助行為，幫助犯罪集團成員先後向被害人2 人詐欺取財，
    應僅論一幫助詐欺取財既遂罪。被告並未實際參與詐欺犯行
    ，僅係幫助犯，所犯情節較正犯輕微，酌依刑法第30條第2
    項規定，減輕其刑。又檢察官就犯罪事實一部起訴者，其效
    力及於全部，刑事訴訟法第267 條定有明文，本件被告對被
    害人蘇吳金犯幫助詐欺取財部分，雖未經檢察官提起公訴，
    惟此部分既與檢察官起訴對被害人蔣煥桂犯幫助詐欺取財事
    實有前述之一罪關係，並經檢察官移送併辦（99年度偵字第
    10269 號），本院自得併予審理，附此敘明。爰審酌被告任
    意將自己之金融機構帳戶提供他人使用，造成國家查緝犯罪
    之困難，破壞社會金融秩序，並使被害人共受有23萬元之財
    產損失，所為並非可取，且未能與被害人達成和解，惟念其
    犯後坦認犯行，態度尚可，暨斟酌其犯罪動機、目的、手段
    、生活狀況等，量處如主文所示之刑，並考量被告職業為工
    、教育程度高職肄業、經濟狀況小康等一切情狀（見警詢筆
    錄之受詢問人欄），諭知以新臺幣1 千元折算1 日之易科罰
    金折算標準，以資懲儆。
據上論斷，應依刑事訴訟法第273 條之1 第1 項、第284 條之1
、第299 條第1 項前段，刑法第30條第1 項前段、第2 項、第
339 條第1 項、第41條第1 項前段，刑法施行法第1 條之1 ，判
決如主文。
本案經檢察官檢察官賴寶合到庭執行職務。
中    華    民    國    99    年    12    月    9     日
                  刑事第十二庭   法  官  王品惠
以上正本證明與原本無異。
如不服本判決應於收受判決後10日內向本院提出上訴書狀，並應
敘述具體理由。其未敘述上訴理由者，應於上訴期間屆滿後20日
內向本院補提理由書(均須按他造當事人之人數附繕本)「切勿逕
送上級法院」。
中    華    民    國    99    年    12    月    9     日
                                 書記官  李文廣
附錄論罪科刑法條
中華民國刑法第339條
意圖為自己或第三人不法之所有，以詐術使人將本人或第三人之
物交付者，處5 年以下有期徒刑、拘役或科或併科1 千元以下罰
金。
以前項方法得財產上不法之利益或使第三人得之者，亦同。
前二項之未遂犯罰之。

司法院資訊處製作；財團法人民間司法改革基金會備份。
